臺灣高雄地方法院刑事裁定
111年度毒聲字第580號
聲  請  人  臺灣高雄地方檢察署檢察官
被      告  吳吉祥


上列被告因違反毒品危害防制條例案件，經檢察官聲請送觀察、
勒戒(111年度撤緩毒偵字第78號)，本院裁定如下：
    主  文
吳吉祥施用第一、二級毒品，令入勒戒處所觀察、勒戒，其期間
不得逾貳月。
    理  由
一、聲請意旨如附件聲請書所載。
二、按犯毒品危害防制條例第10條之罪者，檢察官應聲請法院裁定，令被告入勒戒處所觀察、勒戒，其期間不得逾2月；依前項規定為觀察、勒戒或強制戒治執行完畢釋放後，3年後再犯第10條之罪者，適用本條前2項之規定，毒品危害防制條例第20條第1項、第3項分別定有明文。而上開所謂「3年後再犯」，只要本次再犯距最近1次觀察、勒戒或強制戒治執行完畢釋放，已逾3年者，即該當之，不因其間有無犯第10條之罪經起訴、判刑或執行而受影響（最高法院刑事大法庭109年度台上大字第3826號裁定意旨參照）。
三、經查：
㈠、被告吳吉祥於民國110年4月13日19時許，在高雄市前鎮區鎮
    華街8巷2號2樓住處內，以將第一級毒品海洛因、第二級毒
    品甲基安非他命置入玻璃球燒烤後吸食煙霧之方式，同時施
    用海洛因及甲基安非他命1次乙節，業據被告於偵查中坦承
    不諱，且其於110年4月14日8時13分許為警採尿送驗，結果
    呈安非他命、甲基安非他命及嗎啡陽性反應，有鑑定許可書
    、高雄市政府警察局苓雅分局偵辦毒品案件嫌疑人尿液採證
    代碼對照表（尿液代碼：Y110168號）及正修科技大學超微
    量研究科技中心110年5月5日尿液檢驗報告（原始編號：Y11
    0168號）在卷可佐，足認被告上開任意性自白與事實相符。
    本件事證明確，被告於前揭時、地，施用海洛因及甲基安非
    他命之事實，足以認定。
㈡、又被告前因施用毒品案件，經送觀察、勒戒後，認有繼續施
    用毒品傾向，經法院裁定令入戒治處所施以強制戒治，於92
    年1月24日停止戒治繼續執行徒刑而強制戒治期滿，刑責部
    分則經本院以91年度簡字第1201號判決判處有期徒刑3月確
    定並執行完畢，迄今並無再為觀察、勒戒或強制戒治處遇之
    紀錄，有臺灣高等法院被告前案紀錄表在卷可稽。本件係被
    告於前開強制戒治執行完畢釋放3年後所為，依前揭說明，
    縱被告其間因犯施用毒品罪經起訴、判刑或執行，仍應依毒
    品危害防制條例第20條第3項規定，再予適用觀察、勒戒之
    機會。
㈢、至於被告本次施用毒品犯行雖前經臺灣高雄地方檢察署(下稱
    高雄地檢署)檢察官以110年度毒偵字第1818號為附命戒癮治
    療之緩起訴處分，緩起訴期間自110年11月2日至112年11月1
    日止，然因於緩起訴期間內故意更犯有期徒刑以上刑之罪（
    竊盜罪嫌），經檢察官以111年度撤緩字第144號撤銷緩起訴
    處分，並合法送達被告，被告並未聲明異議而確定等情，有
    緩起訴處分書、撤銷緩起訴處分書、送達證書、臺灣高等法
    院被告前案紀錄表等件在卷可參。然「緩起訴處分之戒癮治
    療」與「觀察、勒戒或強制戒治」之處遇，因法律規定之程
    序、效果均不相同，已無法等同視之，即被告初犯（或觀察
    、勒戒、強制戒治執行完畢釋放3年後再犯）施用毒品，經
    為命戒癮治療之緩起訴處分，若遭撤銷，檢察官針對該次撤
    銷緩起訴之施用毒品犯行，或者戒癮治療履行完畢，檢察官
    針對之後施用毒品犯行，均仍應依前揭毒品危害防制條例第
    20條或第23條之規定處理，亦可以再為緩起訴，然不得逕行
    起訴（最高法院110年度台非字第98號判決、110年度台上字
    第2096號判決意旨參照）。是被告所受之前揭緩起訴處分既
    遭撤銷，無任何等同受有「觀察、勒戒或強制戒治執行」之
    效果，檢察官針對該次施用毒品犯行再為聲請觀察、勒戒，
    亦為適法，併此說明。
㈣、本件聲請意旨載明被告前經檢察官為附命完成戒癮治療之緩
    起訴處分，然於緩起訴期間內故意犯竊盜罪嫌，經高雄地檢
    署檢察官撤銷緩起訴處分，故認不宜再給予戒癮治療之緩起
    訴處分（如附件）。而依卷證資料所示，被告本次施用毒品
    ，檢察官已給予被告戒癮治療機會，惟被告卻於緩起訴處分
    期間故意犯竊盜罪嫌，而遭檢察官撤銷緩起訴處分，已於前
    述，可見其遵守法律之意識薄弱，難期待其依靠自制力戒絕
    毒癮，且被告另因竊盜等案件，經本院判處罪刑確定，又經
    檢察官聲請簡易判決處刑、提起公訴，現由本院、臺灣屏東
    地方法院審理中等情，有上述前案紀錄表在卷供憑，此部分
    也符合毒品危害防制條例第24條第4項授權訂頒之「毒品戒
    癮治療實施辦法及完成治療認定標準」，其中第2條第2項第
    1款規定「緩起訴處分前，因故意犯他罪，經檢察官提起公
    訴或判決有罪確定」，認礙於戒癮治療之期程，不適合為戒
    癮治療之緩起訴處分。是檢察官向本院聲請令被告入勒戒處
    所觀察、勒戒，以監禁式之治療方式，求短時間內隔絕被告
    之毒品來源，務使其專心戒除毒癮，核屬其裁量權之適法行
    使，形式上亦無裁量恣意或濫用之情，於法有據。
㈤、末以，被告另因於110年10月25日及同年12月25日施用毒品案
    件，經本院以111年度毒聲字第308號裁定令入勒戒處所觀察
    、勒戒，迄今尚未執行乙情，此有裁定、被告之前案紀錄表
    存卷供參，因觀察、勒戒具有保安處分之效力，即檢察官於
    前案被告觀察、勒戒裁定尚未執行完畢前，以被告另有施用
    毒品行為，再次聲請裁定將被告送觀察、勒戒，因被告前案
    既未觀察、勒戒執行完畢，針對後案，本院仍應依毒品危害
    防制條例第20條之規定，裁定將被告送觀察、勒戒，不受前
    案觀察、勒戒裁定之影響。至於被告受2個觀察、勒戒之裁
    定，檢察官應依保安處分執行法第4條之1之規定執行其一，
    被告不致於受到重覆執行之不利益，併此說明。
四、綜上所述，本件聲請為有理由，應予准許，依毒品危害防制
    條例第20條第3項、第1項，裁定如主文。
中　　華　　民　　國　　111 　年　　8 　　月 　29 　　日
                  刑事第三庭  法　官  林青怡
以上正本證明與原本無異。
如不服本裁定應於送達後5日內向本院提出抗告狀。
中　　華　　民　　國　　111 　 年　  8　　月　　29　　日
                               書記官  李宗諺
【附件】聲請書乙份